臺灣臺南地方法院刑事判決　
110年度交易字第326號
公  訴  人  臺灣臺南地方檢察署檢察官
被      告  莊籠  


輔  佐  人  莊雅芬


上列被告因過失傷害案件，經檢察官提起公訴（110年度偵字第5
615號）後，經本院審理後並判決如下：
    主  文
莊籠汽車駕駛人，無駕駛執照駕車，因過失傷害人，處拘役伍拾
日，如易科罰金，以新臺幣壹仟元折算壹日。
    事  實
一、莊籠未考領有得駕駛輕型機車之駕駛執照，本應不得駕駛輕
    型機車，然竟於民國109年7月6日18時10分許，擅自騎乘輕型
    機車至臺南市安南區府安路0段000巷旁處，且其應注意臺南
    市安南區府安路0段000巷旁堤防頂道路未供機車通行，竟仍
    貿然騎乘車牌號碼000-000號輕型機車，進入該堤防道路並
    由東往西方向行駛，駛至該堤防G54號路燈前時，適有王素
    絪沿該堤防同向行走於莊籠右前方，而依當時天候陰，暮光
    、柏油路面乾燥、無缺陷及障礙物、視距良好等情，並無任
    何不能注意之情形，莊籠卻疏未注意車前狀況，自後方駕車
    撞擊王素絪，致王素絪受有左側髕股粉碎性骨折、右側上顎
    正中門齒脫槽、左側上顎正中門齒外向脫位、右側上顎側門
    齒牙齒震盪等傷害。
二、案經王素絪訴由臺灣臺南地方檢察署檢察官偵查起訴。
    理  由
壹、證據能力之判斷：
一、按被告以外之人於審判外之陳述，經當事人於審判程序同意
    作為證據，法院審酌該言詞陳述或書面陳述作成時之情況，
    認為適當者，亦得為證據，刑事訴訟法第159條之5第1項定
    有明文。查被告莊籠於本院審理時對證人王素絪於警詢時及
    偵查中所為筆錄之證據能力均不爭執，且本院依卷內資料審
    酌該警詢及偵查筆錄作成時之情況，亦認為並未有何違背法
    律或其他相關規定之情事，而應認為適當，是依刑事訴訟法
    第159條之5第1項之規定，上開證人於警詢及偵訊所作之筆
    錄，為傳聞法則之例外而具有證據能力，本院自得引為判決
    參考之依據，先予敘明。
二、本案其餘認定有罪事實所引用之證據，檢察官、被告均未曾
    就證據能力表示異議，而各該證據依刑事訴訟法規定，經核
    亦無不具證據能力之情事，均得作為認定被告犯罪事實之依
    據，合先敘明。
貳、犯罪事實之認定：
一、訊據被告莊籠固坦承於前揭時間騎乘機車行經上開地點，且
    與告訴人發生碰撞等情，惟否認涉有過失傷害犯行，辯稱：
    其騎乘機車至該處時，突然發生車禍云云。
二、經查：
  ㈠被告於109年7月6日18時10分許，騎乘車牌號碼000-000號輕型
    機車，進入臺南市安南區府安路0段000巷旁堤防道路，並由
    東往西方向行駛，駛至該堤防G54號路燈前時，與適在該堤
    防道路同向行走於莊籠右前方之告訴人王素絪發生碰撞一節
    ，業據被告於警詢及偵查中自承在卷（參見他一卷第34頁、
    第76頁），並經證人即告訴人王素絪於警詢及偵查中迭次證
    述在案（參見他一卷第37頁、第38頁、他一卷第76頁），且
    有道路交通事故現場圖、道路交通事故調查報告表㈠、㈡、臺
    南市政府警察局第三分局海南派出所道路交通事故現場暨車
    損照片9張各件附卷可參（參見他一卷第45頁、第47頁至第4
    9頁、第51頁至第59頁），此部分事實應堪認定。
　㈡按本件案發地點之堤防道路係屬經濟部水利署第六河川局轄
    管公告之水防道路，水防道路依水利法及相關子法略以：「
    …指便利防汛、搶險運輸所需之道路」，係供防汛、搶險運
    輸，因其交通安全標準未合乎一般道路之標準，故原則上不
    開放作一般道路使用通行一節，業經經濟部水利署第六河川
    局函覆屬實，並有該局109年12月31日水六管字第109501978
    80號函1份在卷（參見他一卷第109頁）；復以該堤防道路豎
    立「禁止機車進入」之標誌等情，亦有現場照片1張在卷（
    參見他一卷第119頁），是本件案發地點之堤防道路本屬機
    車不得通行之道路。被告擅自騎乘機車進入，顯已違反前揭
    告示之規定。另按汽車行駛時，駕駛人應注意車前狀況，並
    隨時採取必要之安全措施，道路交通安全規則第94條第3項
    前段訂有明文。而訊據證人即告訴人於偵查中證稱：「當時
    我在堤防上運動，突然間我就被後方的車子撞倒在地。」（
    參見他一卷第76頁）；而被告於偵查中供稱：「（問：當時
    你是從被告王素絪後方撞上她嗎？）答：當時我騎在王素絪
    的後方，是王素絪突然往後轉身，才撞上她的。」（參見他
    一卷第76頁）。是從告訴人及被告二人敘述雙方發生車禍之
    經過，顯見案發之際，告訴人與被告係同方向，且告訴人行
    走於被告之前，而遭被告自後騎乘機車撞擊。復以案發當時
    天候陰，暮光、柏油路面乾燥、無缺陷及障礙物、視距良好
    等情，有道路交通事故調查報告表㈠、㈡各件附卷可參（參見
    他一卷第47頁至第49頁）。是被告並無任何不能注意之情形
    。綜此，被告疏未注意前開堤防道路不得騎乘機車進入，且
    未注意車前狀況，以致不慎撞擊告訴人，被告就本件交通事
    故之發生自屬有過失。
　㈢又告訴人因本件車禍事故受有左側髕股粉碎性骨折、右側上
    顎正中門齒脫槽、左側上顎正中門齒外向脫位、右側上顎側
    門齒牙齒震盪等情，業有奇美醫療財團法人奇美醫院診斷證
    明書2紙存卷可考（參見他一卷第15頁至第17頁）。從而，
    本件事證明確，被告過失傷害犯行洵堪認定，自應依法論科
    。
參、論罪科刑：
一、按汽車駕駛人，無駕駛執照駕車、酒醉駕車、吸食毒品或迷
    幻藥駕車、行駛人行道或行經行人穿越道不依規定讓行人優
    先通行，因而致人受傷或死亡，依法應負刑事責任者，加重
    其刑至二分之一，道路交通管理處罰條例第86條第1項定有
    明文；又前開規定，係就刑法第284條前段之過失傷害之基
    本犯罪類型，對於加害人為汽車駕駛人，於從事駕駛汽車之
    特定行為而符合上開規定情形時，因而致人受傷或死亡之特
    殊行為要件予以加重處罰，已就上述刑法第284條前段之犯
    罪類型變更之個別犯罪行為予以加重，而成另一獨立之罪名
    ，自屬刑法分則加重之性質（最高法院99年度臺非字第198
    號判決意旨參照）。查本件被告於事故時未曾領有得駕駛輕
    型機車之駕駛執照乙情，業有中華電信公路監理電子閘門證
    號查詢機車駕駛人資料報表1份附卷可考（參見他一卷第61
    頁）。其無駕駛執照駕車，因過失肇致本件交通事故，使告
    訴人王素絪因而受傷，核其所為係犯道路交通管理處罰條例
    第86條第1項、刑法第284條前段之汽車（包括機車）駕駛人
    無駕駛執照駕車過失傷害罪。公訴意旨認被告僅係犯刑法第
    284條前段之過失傷害罪，尚有未洽，惟其基本事實既屬同
    一，自應由本院依法變更法條審究之，併此敘明。再被告未
    考領合格之駕駛執照即駕駛機車，因而致人受傷，依法應負
    上開刑事責任，應依道路交通管理處罰條例第86條第1項規
    定加重其刑。另按滿八十歲人之行為，得減輕其刑，刑法第
    18條第3項定有明文。查被告為民國00年00月00日生，有個
    人戶籍資料1份在卷（參見本院卷第11頁），其於本案發生
    之際（109年7月6日），已滿80歲，爰依前開規定減輕其刑
    ，並依法先加後減之。
二、茲審酌被告未考領合格之駕駛執照即貿然駕駛機車，又疏未
    注意遵守相關之道路交通法規，肇致本件交通事故之發生，
    使告訴人王素絪受有前開傷害之過失程度；另參酌被告與告
    訴人雙方就賠償金額意見不同因而未能達成和解；兼衡告訴
    人王素絪所受之傷勢情形，並斟酌被告品行、智識程度、家
    庭、經濟狀況（均詳卷）等一切情狀，量處如主文所示之刑
    ，並諭知易科罰金之折算標準，以示懲儆。
據上論斷，應依刑事訴訟法第299條第1項前段、第300條，道路
交通管理處罰條例第86條第1項，刑法第284條前段、第18條第3
項、第41條第1項前段，刑法施行法第1條之1，判決如主文。
本案經檢察官呂舒雯到庭執行職務。
中　　華　　民　　國　　110 　年　　9 　　月　　8 　　日
                  刑事第九庭  法　官  卓穎毓
以上正本證明與原本無異。
如不服本判決應於收受本判決後20日內向本院提出上訴書狀，並
應敘述具體理由。其未敘述上訴理由者，應於上訴期間屆滿後20
日內向本院補提理由書狀（均須按他造當事人之人數附繕本）「
切勿逕送上級法院」。 
　　　　　　　　　　　　　　　書記官  歐慧琪
中　　華　　民　　國　　110 　年　　9 　　月　　8 　　日
附錄本案論罪科刑法條全文
道路交通管理處罰條例第86條第1項：
汽車駕駛人，無駕駛執照駕車、酒醉駕車、吸食毒品或迷幻藥駕
車、行駛人行道或行經行人穿越道不依規定讓行人優先通行，因
而致人受傷或死亡，依法應負刑事責任者，加重其刑至二分之一
。
中華民國刑法第284條
因過失傷害人者，處1年以下有期徒刑、拘役或10萬元以下罰金
；致重傷者，處3年以下有期徒刑、拘役或30萬元以下罰金。